臺灣高等法院臺中分院刑事判決　　　　　　　　　九十一年度交上易字第二九一號
　　上　訴　人　臺灣台中地方法院檢察署檢察官
　　上　訴　人
　　即　被　告　甲○○
右上訴人因被告過失傷害案件，不服臺灣台中地方法院九十年度交易字第六五九號中
華民國九十年十一月二十二日第一審判決（起訴案號：臺灣台中地方法院檢察署九十
年度偵字第六五九號），提起上訴，本院判決如左：
      主  文
原判決關於李時部分撤銷。
甲○○從事業務之人，因業務上之過失傷害人，處有期徒刑陸月。如易科罰金，以參
佰元折算壹日。
      事  實
一、甲○○係從事消防器材業，每日駕駛大貨車載運消防器材，係以駕駛為其附隨業
    務，又因其所有之大貨車職業駕駛執照，原需於民國（下同）八十八年二月十四
    日至監理機關審驗，逾期一年未前往審驗，遂由交通部公路局豐原監理站於八十
    九年八月三十日通知逕行註銷其駕駛執照，屬無大貨車駕駛執照之人，竟於八十
    九年十月三十一日上午十一時二十六分許，駕駛車牌號碼三Ｇ－五四五號大貨車
    ，沿台中市○○路由東山路往太原路三段方向行駛，行經子路與太原路三段交
    叉口，右轉彎駛入太原路三段時，應注意右轉彎時應駛至路口後再行右轉，且不
    得駛出路面邊線，而依當時情形，並無不能注意之情事，竟駛出路面邊線右轉；
    適有李欣儒駕駛車牌號碼ＺＴＢ－六四一號輕型機車附載湯如茵，同方向沿廓子
    路右轉太原路行駛，亦疏未注意車前狀況並隨時採取必要之安全措施，致大貨車
    右後方與其所騎乘號輕型機車之左側發生擦撞，使李欣儒機車失控人車倒地，湯
    如茵滑入甲○○駕駛之三Ｇ－五四五號大貨車下方，遭該大貨車右後輪輾過腹部
    ，致湯如茵受有骨盆骨折、膀胱破裂之傷害。甲○○於肇事後，隨即報警，並於
    警員到達現場時自首犯罪，而接受裁判。
二、案經告訴人湯如茵、湯如茵之法定代理人乙○○訴由台中市警察局第五分局報請
    台灣台中地方法院檢察署檢察官偵查起訴。
      理  由
一、訊據被告甲○○對於所駕駛大貨車係從事載運消防器材為其附隨業務，及於右揭
    時、地駕駛大貨車輾過告訴人湯如茵腹部致其受傷之事實固不諱言，惟矢口否認
    有過失傷害犯行，辯稱：伊轉彎時並未發現ＺＴＢ－六四一號機車行駛於車道上
    ，伊沒有撞倒機車，是機車自己滑到車子底下，伊駕駛之三Ｇ－五四五號大貨車
    並無損壞，車上亦無肇事而產生擦撞之痕跡云云。經查：
（一）被告甲○○所有之證號Ｚ000000000職業大貨車駕駛執照，業因逾期
      一年未審驗，於八十九年八月三十日經交通部公路總局台中區監理所豐監理站
      逕行註銷，在未換發普通駕駛執前，不得駕駛汽車，有該監理站函一份附卷可
      參，被告亦供承被吊銷職業大貨車駕執照後未再換發普駕駛執照等語在卷（本
      院卷第六十二、第六十三頁），故被告於八十九年八月三十日以後，已屬無駕
      駛執照之人。
（二）右揭事實，業據同案被告李欣儒於偵查中陳述「（車禍情形？）八十九年十月
      三十一日上午十一點二十六分，我騎ＺＴＢ－六四一號機車後載湯如茵，沿中
      市○○區○○路三段，到了子路交叉口，那是一個大轉彎，我機車左手把被
      李塒曇汽車勾到倒地而受傷」，「（何以會被勾到？）因雙方都是同向，又逢
      大轉彎，所以我被逼到路邊，又被其小貨車（大貨車之誤）勾到」等語甚明（
      見偵查卷第三十一頁、第三十二頁），核與告訴人湯如茵於偵查中指訴之「（
      倒地後，有被甲○○的車輪碾過？）有，碾過腰腹之間，因我們的機車被甲○
      ○汽車勾到而倒地，我滑入其貨車底下所致」情節相符（見偵查卷第三十一頁
      ），又李欣儒所騎乘之車號ＺＴＢ－六四一號機車受損之部位係左後方外殼，
      亦據被告李欣儒於警訊中陳述明確（見偵查卷第十頁），並有台中市○○○道
      路交通事故調查報告表一紙、現場照片三張、中國醫藥學院附設醫院診斷證明
      書一紙在卷可稽，足見被告甲○○確實於右揭時地駕車擦撞李欣儒所騎乘之車
      號ＺＴＢ－六四一號機車致李欣儒人車到地、及後座之告訴人湯如茵倒地受傷
      至明，被告所辯伊並未與李欣儒所騎之機車擦撞云云，顯屬避就之詞，不足採
      信。
二、按右轉彎時應駛至路口後再行右轉，且不得駛出路面邊線，道路交通安全規則第
    九十七條第四款、第一百零二條第一項第四款分別定有明文。本件被告駕車時自
    應注意上述交通安全規則之規定，而依當時情形，並無不能注意之情事，竟駛出
    路面邊線，駛入慢車道搶先右轉肇事，被告顯然違反上揭之注意義務，自應負過
    失責任，且本件經送台灣省台中市區車輛行車事故鑑定委員會鑑定結果，亦認被
    告駕駛自大貨車右轉彎時入慢車道，與慢車道機車擦撞，為肇事主因，有台灣省
    台中市區車輛行車事故鑑定委員會九十年七月三十日中市鑑字第九○○四一二號
    鑑定意見書附卷足憑，雖依上開鑑定結果認為「李欣儒駕駛輕機車右轉彎時未注
    意車前狀況，為肇事次因」，亦有過失，然被告之過失責任，仍不能因此解免。
    又告訴人所受之傷害結果，係因被告之行為所致，其間顯有相當因果關係，事證
    明確，犯行堪以認定。
三、查被告甲○○係從事消防器材業，每日駕駛大貨車載運消防器材已二十餘年，係
    以駕駛為其附隨業務之人，已據其供明在卷，核被告甲○○所為，係犯刑法第二
    百八十四條第二項前段之業務過失傷害罪。被告為汽車駕駛人，無駕駛執照駕車
    ，因而致人受傷，依法應負刑事責任，依道路交通管理處罰條例第八十六條第一
    項規定加重其刑。又被告於肇事後即主動向警報案，於犯罪未發覺前自首，而受
    裁判，依自首之規定，減輕其刑，並依法先加重後減輕之。又按被告於行為後，
    刑法第四十一條「犯最重本刑為三年以下有期徒刑以下之刑之罪，而受六月以下
    有徒期刑或拘役之宣告，因身體、教育、職業或家庭之關係，執行顯有困難者，
    得以一元以上三元以下折算一日，易科罰金」之規定，已於九十年一月十日經總
    統公布修正為「犯最重本刑為五年以下有期徒刑以下之刑之罪，而受六月以下有
    徒期刑或拘役之宣告，因身體、教育、職業或家庭之關係或其他正當事由，執行
    顯有困難者，得以一元以上三元以下折算一日，易科罰金。但確因不執行所宣告
    之刑，難收矯正之效，或難以維持秩序者，不在此限。併合處罰之數罪，均有前
    項情形，其應執行之刑逾六月者，亦同」，經比較上開條文，以適用修正後之規
    定為最有利於被告，故依刑法第二條第一項前段規定，關於易科罰金之規定，自
    應適用修正後之刑法第四十一條第一項前段之規定。
四、原審就被告部分為科刑判決，固非無見，惟原判決諭知被告易科罰金，未及為新
    舊法之比較適用，自有未合，又被告之職業大貨車駕駛執照因逾期一年未至監理
    機關審驗，原審誤認為係於八十九年二月十四日由右揭豐原監理站通知逕予註銷
    ，亦有未洽。被告上訴意旨空言指摘原判決該部分不當；檢察官上訴意旨亦循告
    訴人之請求，略以被告肇事後迄未賠償告訴人損害，態度非佳，原審量刑過輕等
    語，指摘原判決該部分不當，均難謂有理由，惟原判決既有可議，應由本院將原
    判決關於被告部分撤銷改判。爰審酌本件車之發生時同案被告李欣儒亦有過失，
    及被告過失之程度，肇事後未與告訴人和解賠償損失，犯罪後所生之危害、犯罪
    後之態度等一切情狀，量處有期徒刑六月，並諭知易科罰金之折算標準。
據上論斷，應依刑事訴訟法第三百六十九條第一項後段、第三百六十四條、第二百九
十九條第一項前段，刑法第二百八十四條第一項前段、第六十二條前段、第二條第一
項前段、第四十一條第一項前段，道路交通管理處罰條例第八十六條第一項、罰金罰
鍰提高標準條例第一條前段、第二條，判決如主文。
本案經檢察官簡文鎮到庭執行職務。
中      華      民      國　  九十一     年      五       月     七     日
                            　　　　臺灣高等法院台中分院刑事第十庭
                                        　審判長法  官　林  照  明
                                              　法　官  蔡  名  曜
                                              　法　官  盧  江  陽
右正本證明與原本無異。
不得上訴。
                                                書記官  陳  妙  瑋
中華      民      國　  九十一     年      五       月     九     日
                                                                        Ｆ
